臺灣基隆地方法院刑事判決　
111年度訴字第175號
公  訴  人  臺灣基隆地方檢察署檢察官
被      告  倪婉婷



上列被告因偽造文書等案件，經檢察官提起公訴（111年度偵字
第2645號），被告於準備程序進行中，就被訴事實為有罪之陳述
，經本院合議庭裁定由受命法官獨任進行簡式審判程序，判決如
下：
    主  文
倪婉婷犯個人資料保護法第四十一條非公務機關非法利用個人資
料罪，處有期徒刑參月，如易科罰金，以新臺幣壹仟元折算壹日
。
未扣案如附表編號①至⑤所示文書上偽造之「陳嬿伊」署押共伍枚
，均沒收。
    事  實
一、倪婉婷於民國110年3月9日前某時許，自不詳網友處取得陳
    嬿伊之國民身分證及全民健康保險卡之電子圖片檔後，竟意
    圖為自己不法之所有，基於非公務機關非法利用個人資料、
    行使偽造私文書、行使偽造準私文書、冒用身分而使用他人
    交付或遺失之國民身分證、詐欺取財之接續犯意，於110年3
    月9日至同年月10日利用網際網路IP「61.62.151.84」登入
    台灣之星股份有限公司（下稱台灣之星公司）網路門市，未
    經陳嬿伊同意而冒用陳嬿伊之名義，輸入陳嬿伊之姓名、身
    分證字號、生日、地址等個人資料之不實電磁紀錄，併同傳
    送陳嬿伊之國民身分證與健保卡等證件電子圖片檔，以此表
    彰陳嬿伊欲申辦行動電話門號而行使之，台灣之星公司遂將
    行動寬頻業務申請書3份、預付卡服務申請書2份及門號SIM
    卡5張寄送至超商予倪婉婷收受，倪婉婷遂於上開之預付卡
    服務申請書及行動寬頻業務申請書之「申請人簽章」欄位上
    接續偽簽「陳嬿伊」之署押各1枚（共5枚），表示申辦台灣
    之星行動電話門號0000000000、0000000000、0000000000、
    0000000000、0000000000號（下稱本案門號）之意，並寄回
    台灣之星公司而行使之，使台灣之星公司承辦人員因而陷於
    錯誤，誤信係陳嬿伊本人申辦本案門號，以此詐得本案門號
    之SIM卡共5張，足生損害於陳嬿伊及台灣之星公司對稽核門
    號申請用戶、使用人資料管理之正確性。
二、案經陳嬿伊訴由新北市政府警察局樹林分局報告基隆地方檢
    察署檢察官偵查起訴。
    理  由
一、本件被告倪婉婷所犯者非為死刑、無期徒刑、最輕本刑為3
    年以上有期徒刑之罪或高等法院管轄第一審案件，其於準備
    程序進行中，先就被訴事實為有罪之陳述，經告知其簡式審
    判程序之旨，並聽取公訴人及被告之意見後，本院依刑事訴
    訟法第273條之1第1項之規定，裁定由受命法官獨任進行簡
    式審判程序，且依同法第273條之2規定，簡式審判程序之證
    據調查，不受第159條第1項、第161條之2、第161條之3、第
    163條之1及第164條至第170條規定之限制，合先敘明。
二、上揭犯罪事實，業據被告於本院準備程序、審理中坦承不諱
    （參本院卷第34-35、38頁），核與證人即告訴人陳嬿伊於
    警詢之指述、證人鄭世昌於偵查時之證述情節相符（110年
    度偵字第7955號卷第4-7、55-56頁），並有行動寬頻業務申
    請書3份（行動電話門號0000000000、0000000000、0000000
    000號）、預付卡服務申請書2份（行動電話門號0000000000
    、0000000000）、通聯調閱查詢單1份、台灣之星電信股份
    有限公司申辦IP查詢資料1份、陳嬿伊之國民身分證正反面
    照片及健保卡正面電子圖片1份在卷可稽（同上偵卷第10-15
    、17、19-30頁），足認被告上開任意性自白與事實相符，
    應堪採信，本件事證明確，被告上開所為之非公務機關非法
    利用個人資料、行使偽造私文書、行使偽造準私文書、冒用
    身分而使用他人交付或遺失之國民身分證及詐欺取財之犯行
    ，洵堪認定，均應依法論科。
三、論罪科刑：
(一)按在紙上或物品上之文字、符號、圖畫、照像，依習慣或特
    約，足以為表示其用意之證明者，關於本章及本章以外各罪
    ，以文書論。又錄音、錄影或電磁紀錄，藉機器或電腦之處
    理所顯示之聲音、影像或符號，足以為表示其用意之證明者
    ，亦同，刑法第220條第1項、第2項定有明文。再稱電磁紀
    錄者，謂以電子、磁性、光學或其他相類之方式所製成，而
    供電腦處理之紀錄，刑法第10 條第6項亦有明定。本件被告
    未經告訴人陳嬿伊同意及授權，擅自在台灣之星公司網站上
    ，輸入及傳送告訴人姓名、身分證字號、生日及地址等個人
    資料之不實電磁紀錄，均足以表彰告訴人欲向台灣之星公司
    申辦行動電話門號之用意，核屬刑法第220條第2項之準私文
    書。另國民身分證為法定個人身分證明文件，為人民日常社
    會生活行使權利及負擔義務不可或缺之重要基本身分證明，
    是針對冒用身分而使用他人交付或遺失之國民身分證者，戶
    籍法第75條第3項後段設有處罰明文，本件被告自不詳網友
    處取得告訴人之國民身分證之電子圖檔，該電子圖檔及其列
    印資料均足以作為法定個人身分證明之用，洵與正本無異，
    是被告持以冒用，自該當戶籍法第75條第3項後段之冒用身
    分而使用他人交付或遺失之國民身分證罪。是核被告所為，
    係犯個人資料保護法第41條之非公務機關非法利用個人資料
    罪、戶籍法第75條第3項後段之冒用身分而使用他人交付或
    遺失之國民身分證罪、刑法第216條、第210條行使偽造私文
    書罪及同法第216條、第210條、第220條第2項之行使偽造準
    私文書罪、同法第339條第1項之詐欺取財罪。至起訴書論罪
    法條部分，雖漏論刑法第216條、第210條、第220條行使偽
    造準私文書、個人資料保護法第41條之非公務機關非法利用
    個人資料罪、戶籍法第75條第3項後段之冒用身分而使用他
    人交付或遺失之國民身分證等罪名，然此部分業據公訴檢察
    官於本院準備程序中予以補充（本院卷第35頁），且經本院
    當庭對被告踐行告知程序，無礙於被告之訴訟上防禦權，併
    予敘明。
(二)被告偽造署押為偽造私文書之階段行為；偽造準私文書及偽
    造私文書之低度行為，應為行使偽造準私文書、行使偽造私
    文書之高度行為吸收，均不另論罪。
(三)再被告多次輸入及傳送告訴人陳嬿伊個人資料等不實電磁紀
    錄之非法利用個人資料、行使偽造準私文書之行為、陸續冒
    用告訴人身分而使用告訴人國民身分證之行為及冒用告訴人
    名義先後數次偽造不實私文書之行為，均各基於同一犯罪計
    畫接續所為，實施時間、地點密接，且侵害同一法益，各舉
    動間獨立性極為薄弱，依一般社會健全觀念難以分離，應各
    論以接續犯之包括一罪。
(四)又被告為達向台灣之星公司詐取財物（本案門號SIM卡）之
    目的，基於單一犯罪決意，以非公務機關非法利用個人資料
    、冒用身分而使用他人交付身分證及行使偽造準私文書、行
    使偽造私文書之方式，遂行其詐欺取財之目的，行為具有局
    部同一之情形，堪認為法律上一行為，被告所犯非公務機關
    非法利用個人資料、冒用身分而使用他人交付或遺失之身分
    證、行使偽造私文書、行使偽造準私文書、詐欺取財等罪間
    ，顯係基於同一行為決意所為，而觸犯構成要件不同之罪名
    ，應論以想像競合犯，依刑法第55條之規定，從一重之違反
    個人資料保護法第41條之非公務機關非法利用個人資料罪處
    斷。
(四)爰審酌被告不思以正當途徑獲取財物，竟未得告訴人陳嬿伊
    同意而冒用其名義，及非法利用告訴人個人資料及國民身分
    證申辦行動電話門號，足以生損害於告訴人及台灣之星公司
    對於客戶管理之正確性，且破壞交易秩序、相關私文書及國
    民身分證之信用性，被告所為實應予非難；兼參以被告犯後
    坦承犯行之犯後態度；並衡酌被告犯罪之動機、目的、手段
    ，及其高職肄業、離婚（參本院卷第15頁個人戶籍資料）、
    自述現從事網拍、與母親、哥哥同住之經濟及家庭狀況及前
    曾有詐欺之前科素行（參本院卷附臺灣高等法院被告前案紀
    錄表）等一切情狀，量處如主文所示之刑，併諭知易科罰金
    之折算標準，以資懲儆。
(五)被告偽造如附表「偽造之署押」欄所示偽造之「陳嬿伊」簽
    名共5枚，為本件偽造之署押，不問屬於犯人與否，均應依
    刑法第219條規定，宣告沒收之。又被告偽造如附表編號①至
    ⑤所示之私文書，因已交付予所行使之台灣之星公司所有，
    而均非屬被告所有之物，自不得宣告沒收或追徵。至本案門
    號SIM卡共5張，於台灣之星公司停止繼續提供電信服務後即
    失其功能，經濟上價值甚微，且欠缺刑法上重要性，爰不予
    宣告沒收，併此敘明。
據上論斷，應依刑事訴訟法第273條之1第1項、第299條第1項前
段，判決如主文。
本案經檢察官何治蕙提起公訴，經檢察官林明志到庭執務。
中　　華　　民　　國　　111 　年　　7 　　月　　7 　　日
                    刑事第四庭法  官  周霙蘭
以上正本證明與原本無異。
如不服本判決應於收受送達後20日內向本院提出上訴書狀，並應
敘述具體理由；其未敘述上訴理由者，應於上訴期間屆滿後20日
內向本院補提理由書( 均須按他造當事人之人數附繕本) 「切勿
逕送上級法院」。　　　　　　　　　　
中　　華　　民　　國　　111 　年　　7 　　月　　7 　　日
                              書記官  洪儀君
附錄論罪法條：
個人資料保護法第41條
意圖為自己或第三人不法之利益或損害他人之利益，而違反第6
條第1項、第15條、第16條、第19條、第20條第1項規定，或中央
目的事業主管機關依第21條限制國際傳輸之命令或處分，足生損
害於他人者，處5年以下有期徒刑，得併科新臺幣1百萬元以下罰
金。
戶籍法第75條
意圖供冒用身分使用，而偽造、變造國民身分證，足以生損害於
公眾或他人者，處5年以下有期徒刑、拘役或科或併科新臺幣50
萬元以下罰金。
行使前項偽造、變造之國民身分證者，亦同。
將國民身分證交付他人，以供冒名使用，或冒用身分而使用他人
交付或遺失之國民身分證，足以生損害於公眾或他人者，處3年
以下有期徒刑、拘役或科或併科新臺幣30萬元以下罰金。
中華民國刑法第216條
（行使偽造變造或登載不實之文書罪）
行使第210條至第215條之文書者，依偽造、變造文書或登載不實
事項或使登載不實事項之規定處斷。
中華民國刑法第210條
（偽造變造私文書罪）
偽造、變造私文書，足以生損害於公眾或他人者，處5年以下有
期徒刑。
中華民國刑法第220條
（準文書）
在紙上或物品上之文字、符號、圖畫、照像，依習慣或特約，足
以為表示其用意之證明者，關於本章及本章以外各罪，以文書論
。
錄音、錄影或電磁紀錄，藉機器或電腦之處理所顯示之聲音、影
像或符號，足以為表示其用意之證明者，亦同。
中華民國刑法第339條
（普通詐欺罪）
意圖為自己或第三人不法之所有，以詐術使人將本人或第三人之
物交付者，處5年以下有期徒刑、拘役或科或併科50萬元以下罰
金。
以前項方法得財產上不法之利益或使第三人得之者，亦同。
前二項之未遂犯罰之。
【附表】
編號  偽造之私文書  欄位  偽造之署押  所在文件影本頁數   ① 行動寬頻業務申請書（行動電話號碼：0000000000） 申請人簽章欄。 「陳嬿伊」簽名1枚。  110年度偵字第7955號卷第10頁。  ② 預付卡服務申請書（行動電話號碼：0000000000） 申請人簽章欄。 「陳嬿伊」簽名1枚。  110年度偵字第7955號卷第11頁。  ③ 預付卡服務申請書（行動電話號碼：0000000000） 申請人簽章欄。 「陳嬿伊」簽名1枚。 110年度偵字第7955號卷第12頁。  ④ 行動寬頻業務申請書（行動電話號碼：0000000000） 申請人簽章欄。 「陳嬿伊」簽名1枚。 110年度偵字第7955號卷第13頁。  ⑤ 行動寬頻業務申請書（行動電話號碼：0000000000） 申請人簽章欄。 「陳嬿伊」簽名1枚。 110年度偵字第7955號卷第14頁。